臺灣花蓮地方法院民事裁定
                                   110年度家調裁字第18號
聲  請  人  甲○○   

代  理  人  乙○○   

相  對  人  丙○○   


利害關係人  花蓮縣政府
代  理  人  趙○均社工
上列當事人間減輕或免除扶養義務事件，本院裁定如下：
    主  文
聲請人甲○○對相對人丙○○之扶養義務准予免除。
聲請程序費用由相對人負擔。
    理  由
一、聲請意旨略以：相對人丙○○與聲請人之母丁○○○於民國71年8
     月4 日離婚，雙方於婚姻關係存續中育有聲請人甲○○（00
    年00月00日生）。相對人於婚姻存續期間經常不在家中、外
    出賭博，對於甫出生之聲請人未曾聞問，均由聲請人母親獨
    力扶養。聲請人父母離婚後，聲請人之親權雖約定由相對人
    行使，惟相對人仍未盡扶養之責，甚至不見人影。於聲請人
    求學期間，相關費用有賴母親丁○○○負擔，於母親入不敷出
    之際，則有賴聲請人之祖母戊○○扶養照顧，在聲請人就讀國
    一時，更因扶養問題隨同祖母搬家至宜蘭縣頭城鎮，由親戚
    協助照顧聲請人，聲請人成年後則隨母親返回桃園市○○區居
    住。聲請人從小到大，相對人從未善盡為人父之責任，爰依
    民法第1118條之1 之規定，聲請減輕或免除扶養義務等語。
二、相對人雖抗辯其有盡到扶養義務，惟同意聲請人免除扶養義
    務等語（見本院卷第59頁）。
三、當事人就不得處分之事項，其解決事件之意思已甚接近或對
    於原因事實之有無不爭執者，得合意聲請法院為裁定，法院
    為前項裁定前，應參酌調解委員之意見及家事調查官之報告
    ，依職權調查事實及必要之證據，並就調查結果使當事人或
    知悉之利害關係人有陳述意見之機會，家事事件法第33條定
    有明文。本件雙方合意聲請本院以裁定終結本件家事事件，
    有調解筆錄在卷可查（本院卷第59至60頁），合先敘明。
四、直系血親相互間，互負扶養之義務，民法第1114條第1 款固
    有明文。惟按受扶養權利者有下列情形之一，由負扶養義務
    者負擔扶養義務顯失公平，負扶養義務者得請求法院減輕其
    扶養義務：（一）對負扶養義務者、其配偶或直系血親故意
    為虐待、重大侮辱或其他身體、精神上之不法侵害行為；（
    二）對負扶養義務者無正當理由未盡扶養義務。受扶養權利
    者對負扶養義務者有前項各款行為之一，且情節重大者，法
    院得免除其扶養義務。民法第1118條之1 第1 、2 項則定有
    明文。
五、經查：聲請人主張上開事實，業據提出戶籍謄本、聲請人父
    母之離婚協議書為證（見本院卷第25頁、27至28頁）。本院
    院審酌相對人與聲請人之母係71年8 月4 日離婚，聲請人係
    00年00月00日生，相對人同意免除聲請人撫養義務，堪認定
    聲請人主張自年幼時，由母親丁○○○、祖母戊○○撫養，相對
    人長期不盡扶養義務之事實足堪認定。相對人又未能釋明有
    何正當理由未盡扶養義務，可不予扶養聲請人，相對人未扶
    養聲請人，顯已對聲請人自幼造成心理上之重大傷害，足認
    相對人無正當理由未盡扶養義務之情節確屬重大。是以，本
    院審酌聲請人主張依民法第1118條之1 第2 項之規定，請求
    免除其對相對人之扶養義務，於法即無不合，應予免除，裁
    定如主文所示。
六、依家事事件法第97條、非訟事件法第21條第2 項、民事訴訟
    法第95條、第78條，裁定如主文。
中　　華　　民　　國　 110　　年　　9 　　月　　27　　日
                      家事法庭  法  官　陳淑媛
以上正本係照原本作成。
如對本裁定抗告，須於裁定送達後10日之不變期間內，向本院提
出抗告狀，並繳納抗告費新臺幣1,000元。
中　　華　　民　　國　 110　　年　　9 　　月　　28　　日

                                書記官  鄭嘉鈴